【裁判字號】    99,聲,640
【裁判日期】    990831
【裁判案由】    聲請具保停止羈押
【裁判全文】
臺灣高等法院臺南分院刑事裁定           99年度聲字第640號
聲  請  人
即  被  告  甲○○
上列聲請人因本院99年度上訴字第208號違反毒品危害防制條例
案件，聲請具保停止羈押，本院裁定如下：
    主  文
聲請駁回。
    理  由
一、聲請意旨略以：司法院大法官會議釋字第665號解釋，針對
    刑事訴訟法第101條第1項第3款之規定，因為犯死刑、無期
    徒刑或五年以上有期徒刑的重罪就予以羈押的規定，該如何
    適用之情形，認為在決定是否羈押這一類犯罪嫌疑人時，仍
    需審酌犯罪嫌疑是否重大、是否有逃亡之虞、是否有湮滅、
    偽變造證據、勾串共犯或證人，有無羈押之必要性，是否屬
    不可羈押的情形等因素，而不是一有犯單純重罪嫌疑就可以
    予以羈押，而侵害基本人權。因此，司法院大法官會議釋字
    第665號解釋文的解釋，對於重罪羈押的實質要件做更明確
    的闡述，使法院在刑事訴訟實務上判斷是否羈押時，有更加
    嚴謹而明確的標準，對於人身自由和人權的保障更能予以落
    實。聲請人即被告於偵審中皆予以認罪，可見聲請人願承擔
    刑事責任，實無逃避任何刑事追訴，因此，聲請人之誠實認
    罪，亦可顯示並無逃亡之虞或湮滅、偽、變造證據或勾串共
    犯及證人之虞。而聲請人之違反毒品危害防制條例之案情單
    純，且事實明朗，實無逃亡之虞，亦無湮滅或勾串共犯之虞
    ，懇請鈞院考量聲請人之基本人權，能適法裁量，准予被告
    具保停止羈押。法院如能停止羈押，以具保候傳方式，聲請
    人允諾一定不會違背交保後的審理程序之進行，定會隨傳隨
    到，準時到庭應訊，亦不會逃避任何刑事追訴。聲請人懇請
    法院能以保障基本人權之考量，准予聲請人具保停止羈押，
    另聲請人患有腎結石之疾病，因監所醫療設備欠缺，僅能做
    初步檢查而無法徹底根治，有保外就醫之必要，為此依刑事
    訴訟法第114條第3款之規定聲請准予保外就醫，並准依同法
    第115條第2項之規定以具保並限制住居之方式等語。
二、按被告經法官訊問後，認為犯罪嫌疑重大，而有逃亡或有事
    實有足認為有逃亡之虞；所犯為死刑、無期徒刑或最輕本刑
    為五年以上有期徒刑之罪，非予羈押，顯難進行追訴、審判
    或執行者，得羈押之，刑事訴訟法第101條第1項第1款、第3
    款分別定有明文；又刑事訴訟法第101條第1項第3款規定，
    於被告犯該款規定之罪，犯罪嫌疑重大，且有相當理由認為
    有逃亡、湮滅、偽造、變造證據或勾串共犯或證人之虞，非
    予羈押，顯難進行追訴、審判或執行者，得羈押之。於此範
    圍內，該條款規定符合憲法第二十三條之比例原則，與憲法
    第八條保障人民身體自由及第十六條保障人民訴訟權之意旨
    ，尚無牴觸（釋字第665號解釋參照）；再者，「上揭所稱
    『相當理由』，與同條項第一款、第二款法文內之『有事實
    足認有……之虞』（學理上解釋為『充分理由』）尚屬有間
    ，其條件當較寬鬆。良以重罪常伴有逃亡、滅證之高度可能
    ，係趨吉避凶、脫免刑責、不甘受罰之基本人性，倘一般正
    常之人，依其合理判斷，可認為該犯重罪嫌疑重大之人具有
    逃亡或滅證之相當或然率存在，即已該當『相當理由』之認
    定標準，不以達到充分可信或確定程度為必要。以量化為喻
    ，若依客觀、正常之社會通念，認為其人已有超過百分之五
    十之逃亡、滅證可能性者，當可認具有相當理由認為其有逃
    亡、滅證之虞。此與前二款至少須有百分之八十以上，始足
    認有該情之虞者，自有程度之差別。」（最高法院98年台抗
    字第668號裁定意旨參照）。又被告、辯護人及得為被告輔
    佐之人，均得向法院聲請具保停止羈押，刑事訴訟法第110
    條第1項亦定有明文。惟決定應否准予具保停止羈押，仍應
    以原裁定之羈押原因，是否已消滅為判斷依據。
三、查本件被告甲○○前經本院訊問後，認係有逃亡或有事實足
    認為有逃亡之虞，且係犯毒品危害防制條例第4條第2項之販
    賣第二級毒品罪，屬最輕本刑為5年以上有期徒刑之罪，且
    經原審判處有期徒刑11年10月在案，其犯罪嫌疑重大，有刑
    事訴訟法第101條第1項第1、3款情形，而認有羈押之必要，
    於民國99年2月23日執行羈押。
四、雖被告以上開情詞聲請具保停止羈押，惟查：被告所犯販賣
    第二級毒品罪犯行，業經原審判處應執行刑有期徒刑11年10
    月，足見其犯罪嫌疑確屬重大，且所犯之罪為最輕本刑五年
    以上有期徒刑之罪乙節，應堪認定。又本件被告雖已無第
    101條第1項第1款之逃亡之虞，惟本件被告涉犯販賣第二級
    毒品犯行既經原審判處應執行刑有期徒刑11年10月在案，衡
    情重罪常伴有逃亡之高度可能，係趨吉避凶、脫免刑責、不
    甘受罰之基本人性，倘一般正常之人，依其合理判斷，可認
    為該犯重罪嫌疑重大之人具有逃亡之相當或然率存在，即已
    該當「相當理由」之認定標準，足證被告羈押之原因其中第
    101條第1項第3款之原因尚未消滅，且有相當理由認為有逃
    亡之虞，非予羈押，顯難進行追訴、審判或執行，非經羈押
    顯難進行審判，而有繼續羈押之必要，且無違反平等或比例
    原則之情形。
五、況刑事訴訟係以實現國家刑罰權為目的之司法程序，其審判
    乃以追訴而開始，追訴必須實施偵查，待至判決確定，尚須
    執行始能實現裁判之內容。偵查、追訴、審判及刑之執行均
    屬刑事司法之過程。本件被告業經原審判處有期徒刑11年10
    月在案，則日後尚有「刑之執行」之司法權尚待行使，自仍
    有繼續羈押之必要(最高法院95年度台抗字第70號裁定參照)
    。本件被告涉犯販賣第二級毒品犯行既經原審判處有期徒刑
    11年10月在案，足見其涉案情節確屬重大，且所處之刑非輕
    ，為確保日後審判程序之進行及將來刑之執行，堪認本件被
    告非予羈押顯難進行審判及執行，而有繼續羈押之必要，且
    此項羈押之必要性，非得以具保之方式代替，另本院綜合卷
    內客觀具體事證資料，並兼顧實體真實之發現等因素，認羈
    押被告亦無違反平等或比例原則之情形。是聲請人以聲請人
    涉案情節已明，本件已無羈押之必要為由，聲請具保停止羈
    押，應屬無據，應不足採。至聲請人另聲請保外就醫一節，
    經電詢台南看守所略謂：被告因罹患腎結石疾病，確有於99
    年5月間外送臺南永康榮民醫院、台南市立醫院治療，目前
    雖已手術處理，日後亦可能再患，惟所方就此等問題，都還
    可以處理(或外醫)，難謂非保外治療顯難痊癒等情，有本院
    公務電話查詢紀錄表在卷可參，是聲請人之情形亦與刑事訴
    訟法第114條第3款之規定未符。
六、綜上所述，本件被告羈押之原因仍未消滅，且仍有羈押之必
    要，聲請人聲請具保停止羈押，自難准許，應予駁回。
中    華    民    國    99    年     8    月    31    日
                  刑事第四庭    審判長法  官  吳志誠
                                      法  官  彭喜有
                                      法  官  羅心芳
以上正本證明與原本無異。
如不服本裁定，應於收受本裁定後五日內向本院提出抗告狀。
                                      書記官  蔡振豐
中    華    民    國    99    年     8    月    31    日

司法院資訊處製作；財團法人民間司法改革基金會備份。
